【裁判字號】    90,易,1450
【裁判日期】    900607
【裁判案由】    違反著作權法
【裁判全文】
臺灣高雄地方法院刑事判決                          九十年度易字第一四五號
    公  訴  人  臺灣高雄地方法院檢察署檢察官
    被      告  乙○○
右列被告因違反著作權法案件，經檢察官提起公訴（八十九年度偵續字第一一六號）
，本院判決如左：
    主  文
乙○○無罪。
    理  由
一、公訴意旨略以：被告乙○○與吳友茂（業經檢察官以因前案判決效力所及而為不
    起訴處分）均明知「買醉」「港邊甘是男性傷心的所在」二首歌曲係甲○○○○
    份有限公司（下稱美華公司）享有公開演出權之音樂著作，未經美華公司之同意
    不得擅自公開演出，詎竟共同基於概括之犯意，未經美華公司同意或授權，自民
    國八十八年四月間起，由吳友茂將其所有向點唱家企業股份有限公司購買，內含
    上揭歌曲之投幣式電腦伴唱機一台，置於乙○○所經營位於高雄縣大寮鄉○○路
    ○段三八五號旁鐵皮屋之「林生小吃部附設卡拉OK」內，供不知情之顧客點播公
    開演唱，經由伴唱機而以公開演出上開詞曲之方法侵害美華公司之著作財產權多
    次，所得則由二人均分。嗣於八十八年八月二十一日下午五時許，經警持檢察官
    核發之搜索票會同美華公司職員徐瑞泯當場在上址查獲，並扣得點歌目錄簿一本
    。因認被告涉犯著作權法第九十二條之擅自以公開演出之方法侵害他人之著作財
    產權罪嫌。
二、公訴人認被告乙○○涉有前述罪嫌，無非係以伴唱機中確錄製有上揭二首歌曲，
    被告坦承有於前開店內設置電腦點唱機，供顧客點唱，並經告訴代理人指述明確
    ，且有點歌目錄簿乙本足佐，再者，證人蕭明宗於偵查中亦證稱當初有向吳友茂
    表示需要申請公播證；而吳友茂購買之初確實亦有申請公播證，惟八十七年中即
    已過期，有該公播證一紙在卷可查，被告並未自吳友茂處取得公開演出授權書。
    而「買醉」及「港邊甘是男性傷心的所在」等歌曲係由寶麗金音樂出版管理股份
    有限公司讓予告訴人，由告訴人取得著作權，有著作財產權讓與證明書影本附卷
    可參等語，為其論據。訊據被告乙○○堅詞否認有公訴人所指之前述犯行，辯稱
    ：伊並不知上開電腦伴唱機歌本內含有未經告訴人授權公開演出之歌曲，亦無犯
    罪之故意等語。
三、按犯罪事實應依證據認定之，無證據不得推定其犯罪事實。又不能證明被告犯罪
    者，應諭知無罪之判決，刑事訴訟法第一百五十四條、第三百零一條第一項分別
    定有明文。又認定不利於被告之事實，須依積極證據，苟積極證據不足為不利於
    被告事實之認定時，即應為有利於被告之認定，更不必有何有利之證據；認定犯
    罪事實應依證據，刑事訴訟法所明定，故被告否認犯罪事實所持之辯解，縱屬不
    能成立，仍非有積極證據足以證明其犯罪行為，不能遽為有罪之認定，最高法院
    亦分別著有三十年度上字第八一六號、第一八三一號判例可資參照。經查告訴人
    美華公司與點將家企業股份有限公司就上開二首歌曲是否經華倫唱片有限公司授
    予公開播放權，頗有爭執，此據證人即點將家公司職員洪敏修，暨告訴代理人沙
    小雯各提出相關契約等證明文件為憑。是其間孰是孰非，事涉專業判斷，誠非一
    般大眾所可完全理解。況向點將家公司購買上開伴唱機之吳友茂於偵查中亦證稱
    ：「當初點將家有告訴我，可以公開演出，也有取得公播證」等語，被告亦相信
    吳友茂所寄放之上開伴唱機內之歌曲均有授權，即未再逐一查證，亦與一般事理
    無所悖離。而告訴人就系爭歌曲亦不授權相關之仲介團體，有告訴代理人侯雅齡
    於偵查中供述於卷，基此被告使用點唱家公司之電腦伴唱機營業時，依現狀即無
    法向仲介團體辦理核發上開二首歌曲之公播證。足見被告並無侵害告訴人美華公
    司著作權之故意。雖被告未就伴唱機內之歌曲逐一查證有無授權，難謂無過失，
    惟著作權法第九十二條之罪，係以故意為要件，並不處罰過失犯，從而縱認被告
    有過失，於法亦不得遽以該罪相繩。本件既無從認定被告故意以「公開演出」之
    方法侵害告訴人美華公司之上開二首詞「音樂著作」之著作財產權，復查無其他
    證據足資認定被告有違反著作權法之情事，不能證明被告犯罪，自應諭知無罪之
    判決。
據上論斷，應依刑事訴訟法第三百零一條第一項，判決如主文。
中      華      民      國      九十      年      六      月      七    日
                                  臺灣高雄地方法院刑事第一庭
                                      法  官    郭佳瑛
右正本證明與原本無異。
如不服本判決，應於判決送達後十日內，向本院提出上訴狀。
                                      書記官    王美玲
中    華    民    國      九十      年六      月      八      日


司法院資訊處製作；財團法人民間司法改革基金會備份。
